臺灣高等法院臺中分院刑事判決
111年度金上訴字第875號
上  訴  人  
即  被  告  黃哲瑋



上列上訴人因加重詐欺等案件，不服臺灣彰化地方法院110年度
訴字第826號中華民國111年1月20日第一審判決（起訴案號：臺
灣彰化地方檢察署110年度偵字第8026號），提起上訴，本院判
決如下：
    主  文
上訴駁回。
    事實及理由
壹、程序事項　　
一、被告於第二審經合法傳喚，無正當之理由不到庭者，得不待
    其陳述，逕行判決，刑事訴訟法第371 條定有明文。上訴人
    即被告辛○○(下稱被告）經本院合法傳喚，有本院送達證書
    、臺灣高等法院前案案件異動查證作、在監在押全國紀錄表
    （本院卷第67、69、127-129、143頁）在卷可稽。又被告前
    於民國111年5月25日本院準備程序時，雖曾來電表示其於同
    年月22日因新冠肺炎確診住院而無法於準備期日到庭，惟其
    於同年6月2日經本院電話通知時表示：已出院解除隔離，知
    道同年月7日之審理期日等語，有本院準備程序筆錄、公務
    電話查詢紀錄表可參（本院卷第112、125頁），復經本院於
    審理時當庭撥打被告之行動電話，顯示其係關機之狀態，亦
    有本院審判程序筆錄可參（本院卷第133頁），是被告係無
    正當理由，於本院111年6月7日審判期日不到庭，自得不待
    其陳述，逕行判決。
二、本案審判範圍：刑事訴訟法第348條規定：「上訴得對於判
    決之一部為之。對於判決之一部上訴者，其有關係之部分，
    視為亦已上訴。但有關係之部分為無罪、免訴或不受理者，
    不在此限。上訴得明示僅就判決之刑、沒收或保安處分一部
    為之。」而參諸刑事訴訟法第348 條第3 項規定立法理由，
    宣告刑、數罪併罰所定之應執行刑、沒收，倘若符合該條項
    的規定，已得不隨同其犯罪事實，而單獨成為上訴之標的，
    且於上訴人明示僅就刑上訴時，第二審法院即不再就原審法
    院所認定之犯罪事實為審查，而應以原審法院所認定之犯罪
    事實，作為論認原審宣告刑、執行刑及沒收妥適與否的判斷
    基礎。本件觀諸被告上訴理由狀所載，僅就原審判決之量刑
    聲明不服，就犯罪事實及沒收部分，未置一詞，顯然係僅就
    原審之量刑提起一部上訴，依前述說明，本院僅就原審判決
    量刑妥適與否進行審理，至於其他部分，則非本院審查範圍
    ，先予指明。
貳、實體部分
一、本案據以審查量刑妥適與否之原審所認定犯罪事實、罪名
  ㈠犯罪事實：辛○○於110年4月初某日，加入成員至少3人以上之
    詐欺集團(下稱本案詐欺集團)，負責提領詐欺犯罪贓款，擔
    任俗稱「車手」之工作。辛○○即與本案詐欺集團其餘姓名年
    籍不詳成員共同意圖為自己不法之所有，基於3人以上共同
    詐欺取財及掩飾、隱匿詐欺犯罪所得去向之洗錢犯意聯絡，
    先由本案詐欺集團不詳成員，分別於附表一所示之時間，以
    附表一所示詐欺方法，向附表一所示之癸○○、丑○○、○○○(未
    滿18歲，年籍資料詳卷，無證據證明辛○○明知或可得而知○○
    ○係未滿18歲之人)、乙○○、壬○○、丙○、丁○○、庚○○、己○○
    及子○○等人施用詐術，致上開附表一所示之癸○○等人均陷於
    錯誤，依指示匯款如附表一所示之金額，至附表一所示本案
    詐欺集團所掌控之人頭帳戶後。再由辛○○於附表二所示之時
    間，持附表二所示本案詐欺集團所掌控之人頭帳戶之金融卡
    ，至附表二所示地點設置之自動櫃員機，提領如附表二所示
    之金額。辛○○再將所提領之詐欺犯罪贓款交予本案詐欺集團
    姓名年籍不詳之某成年男性成員，以此方法製造金流斷點，
    而掩飾、隱匿詐欺犯罪所得去向。辛○○因此獲取新臺幣(下
    同)1萬元之報酬。嗣因上開附表一所示之癸○○等人發現受騙
    報警處理，經警循線查獲上情。
  ㈡所犯罪名：刑法第339 條之4 第1 項第2 款之三人以上共同
    詐欺取財罪（想像競合犯洗錢防制法第14條第1項之一般洗
    錢罪）。
二、關於是否有刑之減輕事由之說明　
　　洗錢防制法第16條第2項規定「犯前二條之罪，在偵查或審
    判中自白者，減輕其刑。」被告於本案審判時自白一般洗錢
    犯行，原應依上開規定減輕其刑，惟決定處斷刑時，被告既
    已從一重之三人以上共同犯詐欺取財罪處斷，因重罪並無法
    定減刑事由，參照最高法院108年度台上字第3563號判決意
    旨之法理，自無從再適用上開條項規定減刑，併予敘明。
三、被告上訴意旨略以：被告於警詢、偵查均坦承不諱，未浪費
    司法資源，犯後態度良好，並積極配合檢警提供線索、上游
    資訊供偵辦，且其有與被害人和解，目前係從事正當物流工
    作，另有妻子身孕7個多月，本案請考量依刑法第59條規定
    酌減，給予改過自新、從輕量刑之機會等語。惟查：
　㈠刑法第59條之酌量減輕，必於犯罪另有特殊之原因與環境等
    ，在客觀上足以引起一般同情，認為即予宣告法定低度刑期
    尤嫌過重者，始有其適用；至於情節輕微，僅可為法定刑內
    從輕科刑之標準，不得據為酌量減輕之理由（最高法院28年
    上字第1064號、45年台上字第1165號、51年台上字第899號
    判決意旨參照）。近年詐騙集團盛行，屢造成被害人鉅額損
    失，嚴重破壞社會治安，此為立法嚴懲之理由，被告參與本
    案詐欺集團，擔任提款車手，圖以詐取財物方式牟取不法利
    益，並產生遮斷資金流動軌跡以逃避國家追訴、處罰效果，
    可非難性高，其犯罪情狀，客觀上難認有何足以引起一般同
    情而顯可憫恕，或科以最低度刑仍嫌過重之情形，並無情輕
    法重，顯可憫恕之情狀。被告上訴徒以其犯後坦承犯行、配
    合查緝上手及與被害人和解等情，請求依上開規定酌減其刑
    ，為無理由，況被告雖於原審與被害人癸○○、戊○○、丁○○、
    子○○等人成立調解，惟並未依調解內容履行，有本院公務電
    話查詢紀錄表可參（本院卷第113、117、121、123頁) ，益
    顯其上訴之主張無可採取。
　㈡量刑輕重，係屬事實審法院得依職權自由裁量之事項，茍已
    斟酌刑法第57條各款所列情狀而未逾越法定刑度，不得遽指
    為違法（最高法院72年度台上字第6696號判決要旨參照）。
    原審判決已注意刑法第57條各款規定之適用，就其量刑詳為
    審酌並敘明理由，上訴意旨所稱自始坦承之犯後態度亦經評
    價，既未逾越法定刑度，復未濫用自由裁量之權限，所為量
    刑核無不當或違法，且無輕重失衡情形，不得遽指為違法。
    本院並衡酌被告本案所論處之加重詐欺犯行，最輕法定本刑
    為有期徒刑1 年，是原判決依附表一所示被害人遭詐欺款項
    數額及是否成立調解等情形，分別量處被告有期徒刑1 年1
    月、1年2月(6罪)、1年3月、1年4月、1年5月，並於上開宣
    告刑度最長為有期徒刑1年5月，合併刑期為12年1月之外部
    性界限內，定應執行有期徒刑2 年，核屬低度之宣告刑、定
    應執行刑，並無過重情事。綜上所述，被告以前揭情詞提起
    上訴，均無理由，應予駁回。
據上論斷，應依刑事訴訟法第371條、第368條，判決如主文。
本案經檢察官劉智偉提起公訴，檢察官甲○○到庭執行職務。
中　　華　　民　　國　　111 　年　　 6　　月　　21　　日
            刑事第十庭     審判長法　官   陳  宏  卿
                                 法　官   簡  芳  潔
                                 法　官   林  美  玲
以上正本證明與原本無異。
如不服本判決應於收受送達後20日內向本院提出上訴書狀，其未
敘述上訴理由者，並得於提起上訴後20日內向本院補提理由書（
均須按他造當事人之人數附繕本）「切勿逕送上級法院」。因疫
情而遲誤不變期間，得向法院聲請回復原狀。
                                 書記官   趙  郁  涵
　　　　　　　　　　　　　　　　 
中　　華　　民　　國　　111 　年　　6 　　月　　21　　日